【裁判字號】    89,上訴,3246
【裁判日期】    890630
【裁判案由】    違反槍砲彈藥刀械管制條例
【裁判全文】
臺灣高等法院刑事判決                          八十九年度上訴字第三二四六號
    上  訴  人  臺灣桃園地方法院檢察署檢察官
    被      告  甲○○
    選任辯護人  呂福元
右上訴人因違反槍砲彈藥刀械管制條例案件，不服臺灣桃園地方法院八十八年度訴字
第一八三號，中華民國八十九年六月三十日第一審判決（起訴案號：臺灣桃園地方
法院檢察署八十八年度偵字第一二一四四號）提起上訴，本院判決如左：
    主  文
上訴駁回。
    理  由
一、公訴意旨略以：被告甲○○於民國（下同）八十八年四月間某日，在台北市○○
    ○路某商店購得仿ＢＥＲＥＴＴＡ廠半自動手槍製造之金屬玩具手槍一把後，以
    鐵鎚及起子將槍管內之阻鐵打通，改造成可擊發子彈，並具有殺傷力之改造手槍
    一支後，將之藏放於桃園縣中壢市○○○路○段一七六巷七十二弄一號前之榕樹
    下。嗣於同年七月二十四日晚間九時二十分許，被告偕不知情之黃乾宗（經檢察
    官為不起訴處分）至上址欲取走上開改造槍枝時，為警當場查獲，因認被告所為
    ，涉有槍砲彈藥刀械管制條例第十條第一項之未經許可改造模型槍罪嫌等語。
二、按犯罪事實應依證據認定之，無證據不得推定其犯罪事實。又不能證明被告犯罪
    者，應諭知無罪之判決，刑事訴訟法第一百五十四條、第三百零一條第一項分別
    定有明文。次按槍砲彈藥刀械管制條例第四條所稱各式槍砲，或子彈等各式彈藥
    ，須可發射金屬或子彈具有殺傷力，或具有殺傷力、破壞性，始足當之，蓋就立
    法目的而言，上開管制條例旨在維護社會秩序，保障人民身體生命財產安全，而
    以嚴刑重罰，管制槍砲、彈藥、刀械，是所謂管制之槍砲、彈藥、刀械，自應以
    具有殺傷力，且對人民生命、身體及財產有一定之威脅性，足以破壞社會秩序，
    經列為管制物品者，始足當之。從而若槍枝、子彈不具上揭各該性質，無危險性
    可言，自無管制之必要，此有最高法院七十四年度臺上字第二五七○號、第五二
    五一號、八十四年度臺上字第一九三七號判決，及法務部八二檢二字第一八二號
    函等可資參照。
三、公訴意旨認被告涉犯前開罪嫌係以扣案之改造手槍經送驗結果認機械性能良好，
    具殺傷力，有內政部警政署刑事警察局八十八年七月三十日刑鑑字第七三七五四
    號鑑定通知書一份在卷足參，為主要論據。訊據被告甲○○固不否認於右揭時地
    ，為警查獲其持有該玩具手槍之事實，惟否認有何改造模型槍犯行。辯稱略以：
    「槍是向玩具店買的，只是按說明書拆解，將槍上螺絲拿掉就可以拿下阻鐵，沒
    有改造」等語。
四、經查：
(一)、前揭扣案之玩具手槍一支，經送內政部警政署刑事警察局鑑定結果，認係仿ＢＥ
    ＲＥＴＴＡ半自動手槍製造之玩具手槍，主要材質為塑膠，以擊發底火藥引爆子
    彈內火藥為發射動力，機械性能良好，至其是否具殺傷力一節，參酌司法院秘書
    長八十一年六月十一日秘台廳（二）字第○六九八五號函及日本科學警察研究所
    研究結果，認所謂「殺傷力」為在最具威力之距離，以彈丸可穿入人體皮肉層之
    動能為基準，而彈丸面積動能達二十焦耳＼平方公分，即足以穿入人體皮肉層而
    有殺傷力；而本件則因槍枝材質部分為塑膠，於發射子彈時，因子彈之爆炸高壓
    ，可能造成爆裂，極易傷及持槍者，故不予測試，惟前以與扣案槍枝同型式非塑
    膠材質之槍枝試射結果，其動能可達二十焦耳＼平方公分以上，故同型式塑膠材
    質之槍枝如果射出子彈，其彈頭仍可射出，且動能仍可達到二十焦耳＼平方公分
    以上等語。是本件槍枝材質部分為塑膠，於發射子彈時，因子彈之爆炸高壓可能
    造成爆裂，能否順利發射而具殺傷力，已非無疑。
(二)、嗣經原審再度函請該局測試結果，據該局覆函本件扣案槍枝之發射動能達二十點
    二焦耳＼平方公分等語，此有該局八十八年七月三十日刑鑑字第七三七五四號函
    暨檢附槍枝殺傷力鑑驗說明書、八十八年十二月十六日刑鑑字第一三四三五四號
    函暨所附槍彈測試記錄表等附卷可稽，並經證人即該局鑑識警員余祥雲到庭結證
    無訛，惟前述槍枝為玩具手槍，且其槍管、撞針材質均為塑膠，滑套則為金屬材
    質，此經本院當庭勘驗無誤，而塑膠材質之槍枝如以火藥為發射動力，於發射時
    槍枝即可能爆裂，而有傷及持槍者之危險，則如前述，顯見本件塑膠材質槍管雖
    可有效擊發一發子彈，然該槍枝將同時因槍管爆裂而無法再行使用，且持槍者亦
    將因此反傷其身，是實難認扣案槍枝具有發射功能，其持有者能危及人民生命、
    身體、財產之安全，或足以擾亂社會秩序至明。本諸前開說明，自難認本件扣案
    玩具手槍具有殺傷力，屬槍砲彈藥刀械管制條例第四條第一款之「其他可能發射
    金屬或子彈具有殺傷力之槍枝」。
(三)、且查，所謂改造，係指將不具發射功能之槍枝模型，加工改裝為具有發射功能及
    殺傷力之槍枝而言，而本件被告取下槍管內阻鐵，係依玩具商所附之說明書拆解
    ，此有說明書一份附卷足稽，並經被告於原審審理時，當庭以原子筆自同類型槍
    枝槍管後方下端旋下螺絲一顆，即可取下阻鐵無誤，並無加工或換裝零件可言，
    顯難執被告拆裝槍枝阻鐵之行為，而認此為改造行為。是被告所辯：「沒有改裝
    ，槍是玩具手槍」等語，應堪採信。
(四)、此外，復查無其他積極證據，足認被告有何公訴意旨所指之犯行，被告犯行尚屬
    不能證明，自應為無罪之諭知。
五、原審以不能證明被告犯罪而為其無罪之諭知經核原判決並無違誤，檢察官上訴以
    ：「被告有將阻鐵打通之事實，業據被告坦承，該槍枝送鑑定亦有殺傷力，有鑑
    定報告在卷可查，僅該鑑定報告認因該槍材質部分為塑膠，於發射子彈時，因子
    彈之爆炸高壓，可能造成爆裂，極易傷及持槍者，然未阻礙被告所改造之模型槍
    有殺傷力之事實」云云，提起上訴，疏未見及被告並無任何積極「改造」之行為
    ，業敘明於前，其以推測之詞，指摘原判決不當，請求撤銷改判為無理由，應予
    駁回。
據上論斷，應依刑事訴訟法第三百六十八條，判決如主文。
本案經檢察官王安明到庭執行職務。
中    華    民    國    八十九    年      十一      月        一        日
                              臺灣高等法院刑事第七庭
                                  審判長法  官  蘇  隆  惠
                                        法  官  林  瑞  斌
                                        法  官  施  俊  堯
右正本證明與原本無異。
如不服本判決應於收受送達後十日內向本院提出上訴書狀，其未敘述上訴之理由者並
得於提起上訴後十日內向本院補提理由書（均須按他造當事人之人數附繕本）。
                                        書記官  顏  志  豪
中    華    民    國    八十九    年      十一      月        三        日


司法院資訊處製作；財團法人民間司法改革基金會備份。
